【裁判字號】    95,易,1584
【裁判日期】    950914
【裁判案由】    違反稅捐稽徵法
【裁判全文】
臺灣臺北地方法院刑事判決              95年度易字第1584號
公  訴  人  臺灣臺北地方法院檢察署檢察官
被      告  甲○○
上列被告因違反稅捐稽徵法案件，經檢察官聲請簡易判決處刑（
94年度偵緝字第2183號），經本院認不宜以簡易判決處刑，改依
通常程序審理，因被告於準備程序進行中就被訴事實為有罪之陳
述，且所犯非死刑、無期徒刑、最輕本刑為三年以上有期徒刑之
罪或高等法院管轄第一審案件，經告知簡式審判程序之旨，並聽
取檢察官及被告等意見後，經本院合議庭裁定由受命法官獨任進
行簡式審判程序，本院判決如下：
    主  文
甲○○幫助連續幫助納稅義務人以其他不正當方法逃漏稅捐，處
有期徒刑伍月，如易科罰金，以百元折算壹日。
    事  實
一、甲○○因經濟拮据，竟基於幫助逃漏稅捐之不確定故意，於
    民國91年間某日，在臺北市某處，以新臺幣（下同）5,000
    元之代價，提供其身分證件予真實姓名、年籍不詳，自稱姓
    「張」之成年男子，並填製相關文件，充當虛設「昱章有限
    公司」（設臺北市大安區○○○路○ 段288 號10樓，下稱昱
    章公司）之登記負責人。嗣該張姓男子基於幫助逃漏稅捐之
    概括犯意，以昱章公司之名義，自民國91年10月間起至92年
    4 月間止，開立不實統一發票40張，合計銷售額1,075 萬
    5651元，分別持交如附表一所示之達偉國際工程顧問有限公
    司等16營業人，作為進項憑證，以申報為各該公司之進項成
    本，藉以幫助前開營業人逃漏營業稅達53萬9,584 元，足生
    損害於稅捐機關對於營業稅稽徵之正確及公平性。
二、案經財政部臺灣省中區國稅局東山稽徵所移送檢察官偵查起
    訴。被告於準備程序進行中就被訴事實為有罪之陳述，且所
    犯非死刑、無期徒刑、最輕本刑為三年以上有期徒刑之罪或
    高等法院管轄第一審案件，經告知簡式審判程序之旨，並聽
    取檢察官及被告等意見後，經本院合議庭裁定由受命法官獨
    任進行簡式審判程序。
    理  由
一、訊據被告甲○○坦承提供身分證件予「張」姓男子，並填製
    相關文件以虛設昱章公司等情不諱。此外，上開事實業經檢
    察官提出昱章公司登記基本資料、營業稅稅籍資料、昱章公
    司91年、92年營業稅年度資料查詢進項來源明細、銷項去路
    明細，財政部台灣省中區國稅局東山稽徵所函、專案申請調
    檔統一發票查核名冊、查核清單等在卷可查，此等事實均堪
    認定。雖被告稱伊不知昱章公司所作所為云云，惟查，被告
    於偵查中稱：「我是當人頭，91年左右，當時我拿了五千元
    ，是透過一位仲介人在桃園，他告訴我當人頭不會有事」，
    「（仲介人的真實姓名？）好像姓張，外號我一時想不起來
    」，「（你當時簽了什麼文件？）我當時沒有看，他二次帶
    我上台北，叫我簽什麼我就簽」，「（你承認當人頭幫助他
    人虛開發票？）是」，「（有沒有其他陳述？）我知錯了，
    是我貪圖小利」等語，足見被告對於擔任昱章公司人頭應知
    之甚明，至被告對昱章公司係虛設行號開立發票之事，亦有
    不確定之故意，至昱章公司究竟開立多少數額之發票，則非
    被告所能控制，綜上所述，事證明確，被告上開犯行應堪認
    定，自應依法論科。
二、按實際經營昱章公司之張姓男子虛設行號而開立無交易事實
    之發票，並交付予附表一所示之廠商，該等廠商均係納稅義
    務人，以虛偽取得進項憑證之方式，逃漏應繳納之營業稅，
    該等廠商核係犯稅捐稽徵法第41條第1 項之罪名，而昱章公
    司之張姓男子係犯稅捐稽徵法第43條第1 項之幫助犯第41條
    之罪之罪名，又張姓男子多次開立虛偽發票行為，時間緊接
    ，且為構成要件相同之罪名，顯係基於概括犯意而為，應依
    連續犯之規定以一罪論。查被告明知充當張姓男子人頭，而
    仍提供身分證件及簽署相關文件而成立昱章公司，致昱章公
    司所為之行為被告並未參與虛開發票之行為，惟被告既知其
    為人頭，對於昱章公司可能為不法行為之事實自應知悉，故
    應認被告對昱章公司可能虛偽開立發票一事，有不確定之故
    意，核其所為係犯稅捐稽徵法第43條第1 項連續幫助逃漏稅
    捐之幫助犯。
三、查被告行為後，刑法於94年1 月7 日修正通過，於94年2 月
    2 日公布，定於95年7 月1 日施行。按行為後法律有變更者
    ，適用行為時之法律，但行為後之法律有利於行為人者，適
    用最有利於行為人之法律，修正後刑法第2 條第1 項訂有明
    文。此條規定乃與刑法第1 條罪刑法定主義契合，而貫徹法
    律禁止溯及既往原則，係規範行為後法律變更所生新舊法律
    比較適用之準據法，是刑法第2 條本身雖經修正，但刑法第
    2 條既屬適用法律之準據法，本身尚無比較新舊法之問題，
    應一律適用裁判時之現行刑法第2 條規定以決定適用之刑罰
    法律，先予辨明。又以本次刑法修正之比較新舊法，應就罪
    刑有關之共犯、未遂犯、想像競合犯、牽連犯、連續犯、結
    合犯，以及累犯加重、自首減輕暨其他法定加減原因（如身
    分加減）與加減例等一切情形，綜其全部罪刑之結果而為比
    較，最高法院95年5 月23日著有95年度第8 次刑庭會議決議
    照。經查：被告於犯罪時之刑法第41條第1 項前段規定：「
    犯最重本刑為五年以下有期徒刑以下之刑之罪，而受六個月
    以下有期徒刑或拘役之宣告，因身體、教育、職業、家庭之
    關係或其他正當事由，執行顯有困難者，得以一元以上三元
    以下折算一日，易科罰金。」又被告行為時之易科罰金折算
    標準，修正前罰金罰鍰提高標準條例第2 條前段（現已刪除
    ）規定，就其原定數額提高為100 倍折算1 日，則本件被告
    行為時之易科罰金折算標準，應以銀元300 元折算1 日，經
    折算為新臺幣後，應以新臺幣900 元折算為1 日。惟94年2
    月2 日修正公布，95年7 月1 日施行之刑法第41條第1 項前
    段則規定：「犯最重本刑為五年以下有期徒刑以下之刑之罪
    ，而受六個月以下有期徒刑或拘役之宣告者，得以新臺幣一
    千元、二千元或三千元折算一日，易科罰金。」比較修正前
    後之易科罰金折算標準，以94年2 月2 日修正公布前之規定
    ，較有利於被告，應依刑法第2 條第1 項前段，適用修正前
    刑法第41條第1 項前段規定，定其折算標準對被告有利。至
    被告係幫助犯，惟本案之張姓男子確有為犯罪行為，雖刑法
    第30條第1 項亦有修正，惟張姓男子之正犯行為既已成立，
    被告之幫助犯行不論修正前後，其評價均同，故仍應適用修
    正前之法律對被告有利。
四、被告係幫助犯，應依修正前刑法第30條第2 項之規定減輕其
    刑。爰審酌被告係五千元即提供自己之身分供張姓男子使用
    ，成立昱章公司，並使用發票，供如附表一之廠商逃漏稅捐
    ，逃漏之稅額尚非鉅大，犯罪後坦承犯行，且所得不多等一
    切情狀，量處有期徒刑伍月，並諭知易科罰金之折算標準。
五、公訴意旨另以：昱章公司另開立不實統一發票41張，合計銷
    售額3,605 萬8,328 元，分別持交如附表二所示之台灣松芝
    國際有限公司等家虛設公司行號，充作進項憑證，偽作交易
    紀錄，均足生損害於稅捐機關對於營業稅稽徵之正確及公平
    性。惟查，附表二所示之廠商均為虛設行號之公司，該等公
    司原本即無正常之營業行為，依法亦無須繳納營業稅，故昱
    章公司雖曾開立無交易事實如附表二所示之發票，但亦無從
    使附表二所示廠商逃漏稅捐之結果，故昱章公司之張姓男子
    就此部分亦無成立犯罪之餘地，被告就此部分亦難成立幫助
    犯之餘地，因檢察官認此部分與前述有罪部分有裁判上一罪
    之關係，爰不另為無罪之諭知。
據上論斷，應依刑事訴訟法第273 條之1 第1 項、第299 條第1
項前段、稅捐稽徵法第43條第1 項，刑法第2 條第1 項，94 年2
月2 日修正公布前刑法第11條前段、第30條第1 項、第2 項、第
41 條 第1 項、94年5 月17日修正前罰金罰鍰提高標準條例第2
條判決如主文。
本案經檢察官楊碧英到庭執行職務
中    華    民    國    95    年    9     月    14    日
                  刑事第六庭    法  官  周占春
上正本證明與原本無異。
如不服本判決，應於判決送達後10日內向本院提出上訴狀（應抄
附繕本）。
                                書記官  林妙穗
中    華    民    國    95    年    9     月    14    日
附錄本判決所引用法條
稅捐稽徵法第43條第1項
教唆或幫助犯第四十一條或第四十二條之罪者，處三年以下有期徒
刑、拘役或科新台幣六萬元以下罰金。
附表一：昱章公司銷項往來公司（非虛設行號）
┌──┬────────────┬───┬──────┬──────┐
│編號│    公司名稱            │總件數│  銷售額    │   稅額     │
├──┼────────────┼───┼──────┼──────┤
│ 1. │達偉國際工程顧問有限公司│  1   │   651,440  │ 32,572     │
├──┼────────────┼───┼──────┼──────┤
│ 2. │名喬國際開發有限公司    │  6   │ 1,784,400  │ 89,220     │
├──┼────────────┼───┼──────┼──────┤
│ 3. │快門鞋業有限公司        │  5   │ 1,445,500  │ 72,275     │
├──┼────────────┼───┼──────┼──────┤
│ 4. │年新國際有限公司        │  1   │   456,980  │ 22,849     │
├──┼────────────┼───┼──────┼──────┤
│ 5. │勵拓企業股份有限公司    │  2   │   750,000  │ 37,500     │
├──┼────────────┼───┼──────┼──────┤
│ 6. │柏嘉洋行                │  1   │    17,143  │    857     │
├──┼────────────┼───┼──────┼──────┤
│ 7. │黎霖國際企業有限公司    │  2   │   509,380  │ 25,470     │
├──┼────────────┼───┼──────┼──────┤
│ 8. │富民鞋業有限公司        │  4   │ 1,000,000  │ 50,000     │
├──┼────────────┼───┼──────┼──────┤
│ 9. │詩悅時代有限公司        │  1   │    51,304  │  2,565     │
├──┼────────────┼───┼──────┼──────┤
│10. │義生國際股份有限公司    │  1   │    53,240  │  2,662     │
├──┼────────────┼───┼──────┼──────┤
│11. │名門鞋業有限公司        │  1   │   252,200  │ 12,610     │
├──┼────────────┼───┼──────┼──────┤
│12. │三芳國際鞋業有限公司    │  1   │   253,000  │ 12,650     │
├──┼────────────┼───┼──────┼──────┤
│13. │振春鞋業股份有限公司    │  2   │   355,514  │ 17,776     │
├──┼────────────┼───┼──────┼──────┤
│14. │青盛企業有限公司        │  3   │   711,700  │ 35,585     │
├──┼────────────┼───┼──────┼──────┤
│15. │美格新企業股份有限公司  │  7   │ 1,763,250  │ 88,163     │
├──┼────────────┼───┼──────┼──────┤
│16. │大綸塑膠企業有限公司    │  1   │   259,000  │ 14,750     │
├──┼────────────┼───┼──────┼──────┤
│17. │通宇國際有限公司        │  1   │   441,600  │ 22,080     │
├──┴────────────┼───┼──────┼──────┤
│            合計              │  40  │10,755,651  │539,584     │
└───────────────┴───┴──────┴──────┘
附表二：昱章公司銷項往來公司（虛設行號）
┌──┬────────────┬───┬──────┬──────┐
│編號│       公司名稱         │總件數│   銷售額   │    稅額    │
├──┼────────────┼───┼──────┼──────┤
│ 1. │台灣松芝國際有限公司    │   3  │  6,605,000 │    330,250 │
├──┼────────────┼───┼──────┼──────┤
│ 2. │宏均科技有限公司        │   3  │  4,800,000 │    240,000 │
├──┼────────────┼───┼──────┼──────┤
│ 3. │鉅亨國際有限公司        │   3  │  3,750,000 │    187,500 │
├──┼────────────┼───┼──────┼──────┤
│ 4. │利棟企業有限公司        │  27  │ 16,242,228 │    812,114 │
├──┼────────────┼───┼──────┼──────┤
│ 5. │錮興實業有限公司        │   3  │  2,339,100 │    116,955 │
├──┼────────────┼───┼──────┼──────┤
│ 6. │詠麒實業有限公司        │   2  │  2,322,000 │    116,100 │
├──┴────────────┼───┼──────┼──────┤
│            合計              │  41  │ 36,058,328 │  1,802,919 │
└───────────────┴───┴──────┴──────┘


司法院資訊處製作；財團法人民間司法改革基金會備份。
